臺灣高等法院臺南分院刑事判決　　　　96年度上訴字第1044號
上　訴　人　臺灣雲林地方法院檢察署檢察官
上　訴　人
即　被　告　甲○○
　　　　　　　　　　現另案於臺灣嘉義監獄執行中
選任辯護人
即扶助律師　王建強律師
　　　　　　李育禹律師
上列上訴人因被告違反毒品危害防制條例等案件，不服臺灣雲林
地方法院94年度訴字第851號中華民國96年8月8日第一審判決（
起訴案號：臺灣雲林地方法院檢察署94年度偵字第3206號），提
起上訴，本院判決如下：
    主  文
原判決關於甲○○共同連續販賣第一級毒品罪及其定執行刑部分
撤銷。
甲○○共同連續販賣第一級毒品，處有期徒刑拾壹年，扣案之第
一級毒品海洛因貳拾伍包，淨重伍點陸零公克沒收銷燬之；扣案
NOKIA廠牌門號0000000000號、0000000000號行動電話（均含SIM
卡）貳支、筆記本壹本、黑色皮包壹個（外觀標示有Black and
White等字樣）、包裝袋（重肆點零壹公克）均沒收之；共同販
賣第一級毒品海洛因所得新台幣貳萬肆仟零貳拾元與王新翔連帶
沒收之，如全部或一部不能沒收時，以其財產抵償之，販賣第一
級毒品海洛因所得之玩具手槍壹支沒收之，如全部或一部不能沒
收時，追徵其價額或以其財產抵償之。
其餘部分（即甲○○未經許可，持有可發射子彈具有殺傷力之改
造手槍，所處之刑部分）上訴駁回。
上開撤銷改判部分所處之刑與上訴駁回部分所處之刑，應執行有
期徒刑拾肆年陸月，併科罰金新台幣拾伍萬元，併科罰金如易服
勞役，以銀元佰元即新台幣玖佰元折算壹日，扣案之第一級毒
品海洛因貳拾伍包淨重伍點陸零公克沒收銷燬之，扣案改造手槍
壹支（槍枝管制編號0000000000號，含彈匣壹個）、土造子彈貳
顆、NOKIA廠牌門號0000000000號、0000000000號行動電話（均
含SIM卡）貳支、筆記本壹本、黑色皮包壹個（外觀標示有Black
and White等字樣）、包裝袋（重肆點零壹公克）均沒收之，共
同販賣第一級毒品海洛因所得新台幣貳萬肆仟零貳拾元與王新翔
連帶沒收之，如全部或一部不能沒收時，以其財產抵償之，販賣
第一級毒品海洛因所得之玩具手槍壹支沒收之，如全部或一部不
能沒收時，追徵其價額或以其財產抵償之。
    事  實
一、甲○○（臺語綽號「蜘蛛」）明知可發射子彈具有殺傷力之
    改造手槍及子彈均屬槍砲彈藥刀械管制條例所列管之物品，
    非經主管機關許可，不得持有，竟於民國94年6月16日或17
    日晚間某時，在雲林縣北港鎮○○里○○路84號柯寶仁住處
    ，無償受讓劉邦文（業已死亡）所有可發射子彈、具有殺傷
    力之仿FN廠半自動手槍製造之玩具手槍換裝土造金屬槍管而
    成之改造手槍1支（槍枝管制編號0000000000號，含彈匣1個
    ）及具有殺傷力之土造子彈3顆（1顆於鑑定時擊發，驗餘2
    顆），不具殺傷力之空彈殼1枚，而未經許可非法持有之。
二、甲○○另基於販賣第一級毒品海洛因賺取差額營利之概括犯
    意，或單獨或與王新翔共同為下列販賣第一級毒品海洛因之
    行為：(一)甲○○於94年6月13起至94年6月20日間之某時，在
    「皇佳汽車旅館」內，以新台幣（下同）4、5萬元之代價向
    劉邦文購得已分裝完成之第一級毒品海洛因50餘包，再於94
    年6月27日前後某日上午某時，在雲林縣北港鎮「采虹汽車
    旅館」某房間內，以2支香菸量之海洛因（價值約3000元）
    售與吳明詢，由吳明詢以其所有之不具殺傷力之模型手槍1
    支（價值約3000元）交付甲○○，以抵充應支付許碩富所販
    賣海洛因之價款。另甲○○於94年7月24日、27日提供王新
    翔販毒當日之油錢、飯錢及海洛因供王新翔施用，交換由王
    新翔提供販賣毒品之勞務，而販賣毒品海洛因予王新翔2次
    。(二)甲○○另與王新翔（原審同案被告，經原審判處有期徒
    刑七年六月，未上訴，已確定）共同基於意圖營利販賣第一
    級毒品海洛因之概括犯意，2人間約定由王新翔出面販賣海
    洛因，甲○○則提供王新翔販賣毒品當日之油錢、飯錢、及
    提供海洛因供王新翔施用。甲○○則於94年7月24日上午10
    時許及同年7月27日上午9時許，在雲林縣北港鎮○○里○○
    路84號，由甲○○將其所有之海洛因共計50餘包及NOKIA廠
    牌、門號0000000000號、0000000000號行動電話2支交與王
    新翔，並交代王新翔已分裝好小包之海洛因，每包出售價50
    0元，大包者每包售價1000元。俟欲購買者撥打上開該2支電
    話聯繫後，由王新翔與之約定時間、地點，並由王新翔持前
    開甲○○所交付之海洛因，前往約定之交付地點販賣予購買
    者，王新翔於94年7月24日、27日2天，連續多次，在雲林縣
    北港鎮北港高中門口及北港鎮北辰國小門口以每次販賣最多
    5包，最少1包，又如買家攜款不足，則減收數十元之方式，
    總共販賣27包海洛因予數位不詳姓名之成年人，總計得款
    24020元（其中300元，由王新翔用於吃飯、加油），王新翔
    並將該2日交易海洛因之帳目詳細紀錄於筆記本。迨於94年7
    月27日晚間8時許，王新翔攜帶前開販賣所餘之第一級毒品
    海洛因25包（總計淨重5.60公克，包裝重4.01公克，其中1
    包毛重約0.4公克，即王新翔為甲○○提供勞務而由甲○○
    所交付，另置於王新翔身上皮夾內毒品）、及上開電話2支
    ，現金23720元、筆記本1本前往雲林縣北港鎮○○里○○路
    84號欲向甲○○報告販賣成果，於同日晚間8時40分，經警
    持台灣雲林地方法院檢察署檢察官所簽發之拘票前往雲林縣
    北港鎮○○里○○路84號，拘提甲○○而查獲，當場扣得海
    洛因25小包（淨重5.60公克，空包裝袋重4.01公克）、販賣
    海洛因所得23400元（其中320元之零錢於執行搜索之過程中
    掉落床板下未予查扣、販賣毒品所用之NOKIA行動電話2支、
    供藏放毒品所用外觀標示有Black and White等字樣之王新
    翔所有黑色小皮包1個、筆記本1本、具有殺傷力之改造手槍
    1支（槍枝管制編號0000000000號，含彈匣1個）、具有殺傷
    力之改造子彈3顆等物。
三、案經雲林縣警察局報告台灣雲林地方法院檢察署檢察官偵查
    起訴。
    理  由
壹、程序部分（證據能力）：按被告以外之人於審判外之陳述，
    雖不符前4條之規定，而經當事人於審判程序同意作為證據
    ，法院審酌該言詞陳述或書面陳述作成時之情況，認為適當
    者，亦得為證據。刑事訴訟法第159條之5第1項定有明文。
    查本案證人即原審共同被告王新翔，及證人柯寶仁、吳明詢
    、黃冠寶等人於警詢或檢察官偵查中之證述，雖均係被告以
    外之人於審判外之陳述，惟檢察官、被告及辯護人於原審及
    本院審判程序同意作為證據，且該等供述證據係由職司犯罪
    調查、偵查之警方及檢察官依法定正當程序作成，查無顯不
    可信之情事，本院審酌上情認屬適當，依上開規定，自得為
    證據。另被告及選任辯護人對於檢察官所提證據之證據能力
    ，均同意作為證據使用。本院認為依刑事訴訟法第159條之1
    第2項、第159條之5之規定，均得為證據。
貳、實體部份；
一、關於被告甲○○非法持有具殺傷力之改造手槍及子彈部分：
（一）訊據上訴人即被告甲○○對於此部份之犯罪事實坦承不諱
      ，核與證人柯寶仁於偵查中結證稱：「查獲的地點是我媽
      媽租來開理髮店的。『蜘蛛』甲○○有住在我那邊，他都
      來來去去的，有時有過夜，有時沒有。因為他是朋友所以
      給他住。槍、子彈是在我那查到的，是『蜘蛛』的，因為
      我有看到，昨天晚上約6、7點，他到我那時我看到的，他
      帶一把槍來我那邊，彈匣和子彈已經裝入所以不清楚有幾
      顆子彈，查獲時才知道有3顆子彈。我昨天下午換垃圾袋
      時還沒有看到空彈殼，所以應該是晚上6、7點他來時自己
      丟的。」，復於原審審理中結證稱；「我有看到甲○○把
      槍放到我那邊，他是下午來我那裡時拿去放的。」（見原
      審卷第101頁背面）等語相符，堪認被告甲○○自白扣案
      之改造手槍1支、土造子彈3顆為其所有之供述，應屬事實
      。
（二）而扣案之改造手槍、土造子彈經送內政部警政署刑事警察
      局依性能檢驗法、試射法鑑定方法鑑定，認為「一送鑑改
      造手槍一支（槍枝管制編號0000000000號），認係由仿FN
      廠辦自動手槍製造之玩具手槍換裝土造金屬槍管改造而成
      之改造手槍，機械性能良好，可供擊發適用子彈使用，認
      具殺傷力。二、送鑑之改造子彈3顆，認均係由直徑8.62
      mm，長度16.99mm金屬彈殼及直徑7.98mm金屬彈頭組合而
      成之改造子彈，採樣1顆測量，採樣1顆試射，可擊發，認
      具殺傷力」，有內政部警政署刑事警察局94年8月12日刑
      鑑字第0940120496號鑑定書在卷（見偵查卷第91-93頁）
      。
（三）綜上所述，被告甲○○此部分之犯行，事證明確，洵可認
      定。
二、關於被告販賣第一級毒品海洛因部分：
（一）就犯罪事實欄二之(一)的部份：此部份之犯罪事實業據被告
      甲○○於本院審理時坦承不諱，核與證人王新翔證稱：由
      被告提供其販毒當日之油錢、飯錢及海洛因供王新翔施用
      ，交換由王新翔提供販賣毒品之勞務等語相符。另核與證
      人吳明詢於偵查中結證稱：「甲○○有四號的海洛因，我
      沒有海洛因，我把槍拿給他換二根香菸的海洛因量。那一
      支槍是土造的。我有講實情，槍在甲○○那邊。」（見偵
      查卷第46頁），及於原審審理中證稱：去采虹汽車旅館時
      ，伊帶1支無殺傷力玩具槍，伊拿槍向甲○○換2支摻有海
      洛因的香菸吸食，2支摻有海洛因的香菸約價值約3千元。
      當時是因為想要施用海洛因，又沒有錢，才會用槍和甲○
      ○交換毒品等語（見原審卷第105-107、113頁）相符。且
      吳明詢曾於94年1月22日某時起至94年7月12日凌晨零時止
      ，連續施用第一級毒品海洛因多次，經原審以94年度訴字
      第543號判決判處有期徒刑八月，此有該判決書在卷足憑
      （見原審卷第235頁），足認證人吳明詢確實有施用第一
      級毒品海洛因之行為，是其所證稱曾以1支玩具手槍向被
      告甲○○換取摻有海洛因之香菸2支應係事實。此外，復
      有事實欄所示之第一級毒品25包扣案，而該扣案之第一級
      毒品25包（包含王新翔拿取後放置於自己皮夾內的1包）
      ，經送鑑驗認均含第一級第6項毒品海洛因成分，淨重5.6
      0公克，空包裝袋重4.01公克，純度34.29%，純質淨重1.9
      2公克，有法務部調查局94年11月9日調科壹字第16000278
      3號鑑定通知書在卷足憑（見原審卷第240頁）。綜上所述
      ，此部分事證明確，被告甲○○之犯行堪予認定。
（二）就犯罪事實欄二之(二)的部份：
    (一)訊據被告甲○○對於此部份之犯罪事實均坦承不諱，核與
      證人即同案被告王新翔證述相符。並有(1)第一級毒品海洛
      因25包、連絡販毒所用之NOKIA廠牌門號0000000000號、0
      000000000號行動電話2支、供藏放毒品所用外觀標示有Bl
      ack and White等字樣之黑色小皮包1只、販毒所得23400
      元、記載販毒內容之筆記本1本扣案可資佐證。(2)再依上
      開同案被告王新翔所製作之筆記內容觀之，王新翔對於每
      次交易金額均有詳細填載（包含油錢、飯錢，及王新翔所
      抽取欲供其施用放置於皮夾內之海洛因），而查獲時其中
      1包海洛因係在王新翔之皮夾內扣得，亦與該筆記內容相
      符。又王新翔供稱，現場警察進入時，在床上現金應有23
      720元，因有部份之零錢掉入床板中，因此僅查扣23400元
      ，經核亦與王新翔上開筆記記載販賣毒品所得金額相符，
      足認該筆記本記載之內容為真實。(3)據證人柯寶仁於檢察
      官偵查中具結稱：「查扣的2萬多元現金是王新翔帶來的
      ，他一進來就丟在床上。」（見偵查卷第36頁）；證人黃
      冠寶於檢察官偵查中結證稱：「查扣的2萬多元現金是王
      新翔的，王新翔進來時帶1個黑色小包包，還有現金一疊
      ，手機2支，後來就把現金、手機丟在床上，黑色小包包
      帶在身上，人坐在床上旁邊，他打開黑色小包包拿出裡面
      的塑膠包裝，就是查扣到的那些東西，然後就跟『蜘蛛』
      說話。」（見偵查卷第37頁），復於原審審理中結證稱：
      「王新翔進來時手裡拿著皮包和手機，後來有拿一疊錢丟
      在床上，錢從哪裡拿出來的我不知道，錢就在他床上那邊
      ，王新翔進來是要跟甲○○說話。」（見原審卷第53-54
      頁），及雲林縣警察局北港分局扣押物品目錄表記載現金
      23400元係於床上查獲。是茍若該23400元係王新翔所有，
      則其何必將該等金錢放置於床上，顯然該等金錢係王新翔
      為被告甲○○販毒所得，欲將該筆金錢點交給被告甲○○
      ，惟於尚不及點清之際即遭警查獲，才會在床上扣得該筆
      金錢。(4)綜上所述，此部分罪證明確，被告甲○○之犯行
      亦堪認定。
、論罪科刑部分：
一、新舊法比較：按行為後法律有變更者，適用行為時之法律。
    但行為後之法律有利於行為人者，適用最有利於行為人之法
    律，刑法第2條第1項定有明文。又比較新舊法時，應就罪刑
    有關之共犯、未遂犯、想像競合犯、牽連犯、連續犯、結合
    犯、以及累犯加重、自首減輕暨其他法定加減原因（如身分
    加減）與加減例等一切情形，綜其全部罪刑之結果而為比較
    ，最高法院95年度第8次刑事庭會議決議可資參照。次按被
    告行為後之刑法部分條文業於94年2月2日經修正公布，並自
    95年7月1日施行，茲就修正前後之新舊法比較適用，分敘如
    下：
  (一)罰金刑之說明：修正前刑法第33條第5款規定：「罰金：1
    元（銀元）以上」，並依現行法規所定貨幣單位折算新台幣
    條例規定，以銀元1元折算新台幣3元，修正後刑法第33 條
    第5款則規定：「罰金：新台幣1,000元以上，以百元計算之
    」。而毒品危害防制條例、槍砲彈藥刀械管制條例法定得併
    科罰金刑部分均係以新台幣為單位，被告行為後並無變更，
    惟修正後刑法第33條第5款所定罰金刑最低數額，較之修正
    前提高，自以修正前刑法第33條第5款規定有利於被告。
  (二)罰金易服勞役之說明：易服勞役之折算標準，依修正前刑法
    第42條第2項前段、修正前罰金罰鍰提高標準條例第2條（現
    已刪除），以銀元300元即新台幣900元折算1日，修正後提
    高為以新台幣1000元、2000元或3000元折算1日，經比較新
    舊法，以新法有利於被告。
  (三)連續犯之說明：被告行為時之刑法第56條規定：「連續數行
    為而犯同一之罪名者，以一罪論。但得加重其刑至二分之一
    」，新法則予刪除。舊法之連續犯規定，係以一罪論，但得
    加重其刑至二分之一，新法予以刪除後，自應論以數罪。經
    核修正前之規定較有利於被告。
  (四)死刑或無期徒刑減輕時之適用：修正前刑法第64條第2項原
    規定：「死刑減輕者，為無期徒刑，或15年以下12年以上有
    期徒刑」，修正後規定為：「死刑減輕者，為無期徒刑」；
    同法第65條第2項原規定：「無期徒刑減輕者，為7年以上有
    期徒刑」，修正後規定為：「無期徒刑減輕者，為20年以下
    15年以上有期徒刑」，新舊法比較結果，以修正前規定對被
    告較為有利。
  (五)罰金刑減輕時之適用：刑法「罰金刑加減」之規定，將舊法
    「僅加減其最高度」之規定（刑法第68條），改為「最高度
    及最低度同加減之」（刑法第67條），罰金法定刑之加減範
    圍變更，因屬刑罰權科刑規範之變更，於處斷時自有新舊法
    比較輕重必要，於有減輕其刑之事由時，新法最低度刑同減
    之，故新法較有利於行為人。
  (六)被告行為時之刑法第51條第5款規定：「數罪併罰，分別宣
    告其罪之刑，依左列各款定其應執行者：五、宣告多數有期
    徒刑者，於各刑中之最長期以上，各刑合併之刑期以下，定
    其刑期。但不得逾20年」，經修正為：「數罪併罰，分別宣
    告其罪之刑，依下列各款定其應執行者：五、宣告多數有期
    徒刑者，於各刑中之最長期以上，各刑合併之刑期以下，定
    其刑期。但不得逾30年」。除就序文「左列」修正為「下列
    」之文字修正外，主要係將有期徒刑合併定應執行刑之上限
    ，由原定20年提高為30年。經核修正後之規定並未有利於被
    告，亦應依修正前之規定，定應執行刑。
  (七)再按「行為後刑法條文經修正，惟無有利、不利情形（刑法
    第15條、第28條、第30條之文字修正，第55條但書、第59條
    實務見解之明文化），應適用裁判時法。」最高法院95年9
    月14日第5次刑事庭臨時庭長會議決議在案。是以刑法第28
    條之修正係以：「修正共同正犯之參與類型，確定在『實行
    』概念下之共同參與行為，始成立共同正犯，為杜爭議，爰
    將『實施』一語，修正為『實行』」，即修法乃在確定正犯
    概念，杜絕爭議；及刑法第55條修正後所增加之但書規定：
    「但不得科以較輕罪名所定最輕本刑以下之刑」，係屬科刑
    之限制，為法理之明文化，非屬法律之變更；又刑法第59條
    之規定，為法院就刑之裁量及酌減審認標準見解之明文化，
    亦非屬法律之變更，均不生新舊法比較適用之問題，應逕適
    用裁判時即修正後之刑法第28條、第59條之規定（參照最高
    法院95年第8次刑事庭會議決議）。
二、關於被告甲○○非法持有具殺傷力之改造手槍及子彈部分：
（一）核被告所為，係犯槍砲彈藥刀械管制條例第8條第4項之未
      經許可持有可發射子彈具有殺傷力之改造手槍罪及同條例
      第12條第4項之未經許可持有子彈罪。被告以1持有行為，
      同時持有具有殺傷力之改造手槍及子彈，侵害數法益，屬
      1行為觸犯數罪名，應依刑法第55條想像競合犯之規定，
      從一重之槍砲彈藥刀械管制條例第8條第4項之未經許可持
      有可發射子彈具有殺傷力之改造手槍罪處斷。
（二）原審審理結果，以被告犯罪事證明確，適用刑事訴訟法第
      299條第1項前段、槍砲彈藥刀械管制條例第8條第4項、第
      12條第4項，刑法第11條前段、第2條第1項、第55條、第
      42條第2項前段（修正前）、第38條第1項第1款，並審酌
      被告持有本案改造手槍、子彈之動機，但未持以作案，對
      於社會治安尚未造成嚴重損害，犯後已坦白承認及其他一
      切之情狀，量處有期徒刑四年、併科罰金新台幣15萬元，
      並諭知併科罰金部分如易服勞役之折算標準，且以扣案之
      改造手槍1支、土造子彈2顆（另1顆於試射時擊發），均
      具有殺傷力，屬違禁物，併依刑法第38條第1項第1款規定
      宣告沒收。本院經核，原判決此部分之認事用法俱無不合
      ，量刑亦稱妥適。被告以其於原審已經與檢察官為認罪協
      商，被告願接受有期徒刑三年之量刑，但原判決未依該協
      商量處，量刑過重云云提起上訴。惟按認罪協商制度，乃
      被告就其所犯之罪與檢察官協商，協商合意後，檢察官將
      協商內容呈報法院，聲請法院依協商程序而為判決，由法
      院依據協商內容，作出緩刑、二年以下有期徒刑、拘役或
      罰金之科刑判決；刑事訴訟法第455條之2第1項規定：「
      除所犯為死刑、無期徒刑、最輕本刑三年以上有期徒刑之
      罪或高等法院管轄第一審案件者外，案件經檢察官提起公
      訴或聲請簡易判決處刑，於第一審言詞辯論終結前或簡易
      判決處刑前，檢察官得於徵詢被害人之意見後，逕行或依
      被告或其代理人、辯護人之請求，經法院同意，就下列事
      項，於審判外進行協商，經當事人雙方合意且被告認罪者
      ，由檢察官聲請法院改依協商程序而為判決。」足見認罪
      協商，並非由被告與法院對應為之（最高法院94台上2679
      號判決參照）。查被告於原審95年5月14日審判期日固陳
      明本案部分願受三年有期徒刑之量處，但並未徵得檢察官
      同意，此觀該日審判筆錄之記載即明（見原審136-138頁
      ），且被告本案此犯行部分亦不合刑事訴訟法第455條之2
      第1項規定得為認罪協商案件之範圍，是被告此之上訴為
      無理由，應駁回其上訴。
三、關於被告販賣第一級毒品海洛因部分：
（一）查海洛因係毒品危害防制條例第2條第1款所管制第一級毒
      品，不得販賣、持有。核被告所為係犯毒品危害防制條例
      第4條第1項之販賣第一級毒品海洛因罪。被告另與原審共
      同被告王新翔就上開事實欄二之(二)部分所示販賣第一級毒
      品海洛因之犯行，有犯意之聯絡及行為之分擔，為共同正
      犯，其2人先前持有海洛因之低度行為，為其後販賣海洛
      因之高度行為所吸收，不另論罪。又其2人所為上開販賣
      第一級毒品海洛因之犯行，時間緊接，手段相同，顯係基
      於概括之犯意為之，應依修正前刑法第56條規定，以連續
      犯論以一罪並加重其刑，其中法定刑為死刑、無期徒刑部
      分，依刑法第64條第1項、第65條第1項規定，不得加重其
      刑。又公訴人雖僅就被告甲○○於94年7月24日上午、7月
      27日上午，分別在北港高中門口及北辰國小門口各售出50
      0元及1000元之海洛因5次部分起訴，惟本院所認定如事實
      欄所述之犯罪事實，已較起訴書有所擴張，而擴張之部分
      因與原起訴之部分，有修正前刑法第56條規定連續犯之情
      形，屬為裁判上一罪，為起訴效力所及，本院自得一併予
      以審判，附此敘明。
（二）原審審理結果，認被告犯罪事證明確，因予論罪科刑，固
      非無據。惟查：(1)被告提供王新翔販毒當日之油錢、飯錢
      及海洛因供其施用，而王新翔提供販賣毒品之勞務，旨在
      換取被告供給油、飯錢及免費施用海洛因，應係作為王新
      翔付出勞務之代價，即有對價關係，此部分亦應是被告販
      賣毒品海洛因之一部，原判決未併予判決，即有未當。(2)
      被告所為係連續犯毒品危害防制條例第4條第1項之販賣第
      一級毒品海洛因罪，應依修正前刑法第56條規定，以連續
      犯論以一罪並加重其刑，但其中法定刑為死刑、無期徒刑
      部分，依刑法第64條第1項、第65條第1項規定，不得加重
      其刑，原判決就此未予敘明，尚有未洽。(3)被告販賣摻有
      海洛因之香菸2支予吳明詢，吳明詢以其所有不具殺傷力
      之1支玩具手槍價值約3千元交付予被告以抵償毒品價金部
      分，因該支玩具手槍未扣案，依毒品危害防制條例第19條
      第1項規定，屬販毒所得，應宣告沒收之，如全部或一部
      不能沒收時，「追徵其價額或以其財產抵償之」，但原判
      決僅應宣告沒收之，如全部或一部不能沒收時，追徵其價
      額，未載明「或以其財產抵償之」，亦有可議。檢察官就
      此提起上訴為有理由；被告上訴，以其於原審已經與檢察
      官為認罪協商，被告願接受有期徒刑九年六月之量刑，但
      原判決未依該協商量處，量刑過重云云。惟按認罪協商制
      度，乃被告就其所犯之罪與檢察官協商，協商合意後，檢
      察官將協商內容呈報法院，聲請法院依協商程序而為判決
      ，由法院依據協商內容，作出緩刑、二年以下有期徒刑、
      拘役或罰金之科刑判決；刑事訴訟法第455條之2第1項規
      定：「除所犯為死刑、無期徒刑、最輕本刑三年以上有期
      徒刑之罪或高等法院管轄第一審案件者外，案件經檢察官
      提起公訴或聲請簡易判決處刑，於第一審言詞辯論終結前
      或簡易判決處刑前，檢察官得於徵詢被害人之意見後，逕
      行或依被告或其代理人、辯護人之請求，經法院同意，就
      下列事項，於審判外進行協商，經當事人雙方合意且被告
      認罪者，由檢察官聲請法院改依協商程序而為判決。」足
      見認罪協商，並非由被告與法院對應為之。查被告於原審
      95年5月14日審判期日固陳明本案部分願受九年六月有期
      徒刑之量處，但並未徵得檢察官同意，此觀該日審判筆錄
      之記載即明（見原審136-138頁），且被告本案此犯行部
      分亦不合刑事訴訟法第455條之2第1項規定得為認罪協商
      案件之範圍，是被告此之上訴為無理由，但原判決既有前
      開可議之處，自屬無可維持，應由本院予以撤銷改判，以
      期適法。
（三）按法院於就犯罪情節嚴重與否，概以重刑為法定刑者，於
      有情輕法重之情形時，在裁判時本有刑法第59條酌量減輕
      其刑規定之適用，以避免過嚴之刑罰，司法院大法官會議
      釋字第263號解釋文可資參照。亦即，法院為避免刑罰過
      於嚴苛，於情輕法重之情況下，應合目的性裁量而有適用
      刑法第59條酌量減輕被告刑度之義務。又適用刑法第59條
      酌量減輕其刑時，並不排除同法第57條所列舉10款事由之
      審酌（最高法院70年5月16日70年度第6次刑事庭長會議決
      議參照）。查被告所為係犯毒品危害防制條例第4條第1項
      之販賣第一級毒品海洛因罪，法定刑為「死刑或無期徒刑
      」，係以重刑為法定刑，本院認：被告犯後於原審及本
      院審判程序時坦白認錯，已有悔悟之心，被告於本案犯
      罪之動機，均因自己有施用毒品海洛因之惡習，為求賺取
      施用毒品金錢及毒品，而從事販賣毒品海洛因，堪認並非
      為謀暴利而大量販毒之人，況查被告亦無其他販毒前科，
      有臺灣高等法院被告前案紀錄表在卷可稽，犯罪之可非難
      性不高，尚無需予長期與社會隔離之必要。被告於本案
      販賣毒品之次數、及所得均不多，且時日尚短，犯罪情節
      難認嚴重，其惡性與大量或長期販毒者迥然有異，自非販
      賣毒品之大、中盤商，其犯罪情節顯較輕微，較諸大量販
      賣毒品與不特定多數人施用，藉以牟取暴利之情不同，危
      害社會之程度亦有差別，犯罪所生之危害亦非甚重。而
      被告所犯販賣第一級毒品罪之法定刑是死刑、無期徒刑，
      若科以法定最輕刑度之無期徒刑，猶嫌過重，足認被告販
      賣第一級毒品之犯罪情狀是有值得憫恕之處，依刑法第59
      條酌減其刑。爰審酌以上各情，及被告甲○○犯罪之動機
      、目的、手段，利用年輕識淺之王新翔販賣毒品，犯後坦
      白承認及其他一切之情狀，量處有期徒刑十一年。另按「
      犯第4條…之罪者，其供犯罪所用或因犯罪所得之財物，
      均沒收之，如全部或一部不能沒收時，追徵其價額或以其
      財產抵償之。」毒品危害防制條例第19條第1項定有明文
      。又「毒品危害防制條例第19條第1項，係刑法第38條第1
      項第2款、第3款、第3項但書之特別規定，採義務沒收主
      義，苟能證明係供犯罪所用或因犯罪所得之財物，均應沒
      收之，如全部或一部不能沒收時，追徵其價額或以其財產
      抵償之，並不以當場搜獲扣押者為限。」最高法院88年度
      臺上字第2039號判決意旨可參。查扣案之海洛因25包（淨
      重5.60公克），證人王新翔於原審審理中證稱：「係販賣
      所餘之物，且其中1包係準備供自己施用，而另行放置於
      皮夾內」，故扣案之25包海洛因應係被告甲○○原先所交
      付王新翔預備用以販賣之物，是扣案之海洛因25包，既為
      本案查獲被告欲供販賣所用之毒品，應依毒品危害防制條
      例第18條第1項前段沒收銷毀之、包裝上開毒品之包裝袋
      （重4.01公克），係用以包裹上開毒品免於逸失、受潮，
      並方便販賣毒品時按包計價，為供販賣毒品所用之物，應
      依毒品危害防制條例第19條第1項沒收之，又該包裝袋既
      經扣案，即無不能沒收應追徵其價額之問題。另扣案NOKI
      A廠牌、門號0000000000號、0000000000號行動電話2支（
      均含SIM卡）均為被告甲○○所有，且供王新翔聯絡購毒
      者販賣海洛因之用，業據被告及王新翔於原審法院審理時
      供述明確，應依毒品危害防制條例第19條第1項沒收之，
      且既經扣案，亦無不能沒收應追徵其價額之問題。上開扣
      案之黑色皮包1個（外觀標示有有Black and White等字樣
      ），為原審共同被告王新翔所有供存放所欲販賣海洛因所
      用之物，業據王新翔於原審審理時供述明確，應依毒品危
      害防制條例第19條第1項沒收之。被告甲○○部分，並依
      共犯連帶沒收理論，應一併諭知宣告沒收。前述物品既經
      扣案，亦無不能沒收應追徵其價額之問題。被告及王新翔
      2人共同販賣海洛因所得24020元（其中23400元已扣案）
      連帶沒收之，如全部或一部不能沒收時，應以其等之財產
      抵償之。被告甲○○單獨販賣毒品所得玩具手槍1支沒收
      之，如全部或一部不能沒收時，追徵其價額或以其財產抵
      償之。至於本件查獲時，在現場之小茶桌查扣海洛因1 小
      包（毛重0.6公克），被告及王新翔2人均否認為其所有。
      而證人柯寶仁則於檢察官偵查中承認該包物品為其所有，
      然稱該物品是糖。是本件既無積極證據可資認定該1小包
      海洛因係被告所有，亦無證據可資認定該包海洛因與本件
      被告所涉販賣第一級毒品罪有關，爰不宣告沒收，應由檢
      察官另行處理。又本案查獲時，在現場扣得被告甲○○及
      王新翔所有安非他命各1包，及甲○○所有安非他命吸食
      器1組、證人柯寶仁所有注射針筒3支、被告甲○○所有黑
      色皮包1個，經核均與被告所涉販賣第一級毒品海洛因無
      關，亦不應宣告沒收，應由檢察官另行處理。另經刑事警
      察局測試時試射之1顆土造子彈，既經鑑定機關實際試射
      ，僅餘不具殺傷力之彈殼，核其性質與另枚扣案之彈殼相
      同，均非屬違禁物，亦不予宣告沒收。
（四）不另為無罪諭知部分：公訴意旨另以原審共同被告王新翔
      所販賣毒品之對象包含蘇原平，因認被告與王新翔2人就
      此部分，亦成立販賣第一級毒品罪云云。經查：
    (一)訊據被告堅詞否認有販賣毒品予證人蘇原平。而質諸證人
      蘇原平於原審到庭結證稱：「不曾向在庭之被告2人購買
      過毒品」，又另證稱：「我所購買毒品的地方約在北港的
      堤防旁邊，94年7月10日至30日間曾打0000000000號電話
      購買毒品。打去時電話都是女生接的較多，但有1、2次是
      男生接的」等語。是依證人蘇原平所證稱，其未曾向被告
      及王新翔購買毒品一節，甚為明確。且其所購買毒品之地
      點復與王新翔所供稱曾經販賣毒品之地點並不相符。再者
      0000000000號電話，雖係被告甲○○於94年7月24日、27
      日交予原審共同被告王新翔使用聯絡販賣毒品事宜，惟被
      告2人已於94年7月27日被查獲，並經法院裁定羈押，則證
      人蘇原平所稱曾於94年7月10日至30日撥打0000000000號
      電話購買毒品顯係與事實不合。
    (二)此外，被告對於販賣毒品之數量、次數，因有王新翔所製
      作之筆記本可佐，被告對此不爭執，是被告與王新翔2人
      對於所販賣之對象中有無包括蘇原平，諒對其量刑，不生
      影響，被告並無對此加以否認之必要，是被告辯稱並未販
      賣毒品給蘇原平，應堪採信。
    (三)綜上，公訴意旨認被告與王新翔2人涉有此部分犯行，並
      非有據，此部分本應對被告為無罪之諭知，惟公訴人認此
      部分與前揭被告上開論罪科刑部分具有有連續犯之裁判上
      一罪關係，爰不另為無罪之諭知。
四、以上上訴駁回部分（即被告非法持有具殺傷力之改造手槍及
    子彈，判處有期徒刑四年、併科罰金新台幣15萬元及從刑沒
    收等部分）與上開撤銷改判部分（即被告連續販賣第一級毒
    品海洛因，判處有期徒刑十一年及從刑沒收等部分），兩者
    犯意各別，行為互殊且犯構成要件不同之罪名，應分論併罰
    ，爰依修正前刑法第51條第5款定應執行有期徒刑十四年六
    月，併科罰金新台幣十五萬元，併科罰金如易服勞役，以銀
    元三百元即新台幣九百元折算壹日，扣案之第一級毒品海洛
    因25包淨重5.60公克沒收銷燬之，扣案改造手槍1支（槍枝
    管制編號0000000000號，含彈匣1個）、土造子彈2顆、NOKI
    A廠牌門號0000000000號、0000000000號行動電話（均含SIM
    卡）2支、筆記本1本、黑色皮包1個（外觀標示有Black and
    White等字樣）、供包裝海洛因之包裝袋（重4.01公克）均
    沒收之，因共同販賣第一級毒品海洛因所得新台幣24020元
    與王新翔連帶沒收之，如全部或一部不能沒收時，以其財產
    抵償之，因販賣第一級毒品海洛因所得之玩具手槍1支沒收
    之，如全部或一部不能沒收時，追徵其價額或以其財產抵償
    之。
據上論斷，應依刑事訴訟法第368條、第369條第1項前段、第364
條、第299條第1項前段，毒品危害防制條例第4條第1項、第18條
第1項前段、第19條第1項，刑法第11條前段、第2條第1項、第28
條、（修正前）第56條、（修正前）第42條第2項前段、第59條
、第38條第1項第1款、（修正前）51條第5款、第9款，判決如主
文。
本案經檢察官林炎昇到庭執行職務。
中　　華　　民　　國　　96　　年　　12　　月　　31  　日
                  刑事第一庭  審判長法　官  黃崑宗
                                    法　官  夏金郎
                                    法　官  王明宏
以上正本證明與原本無異。
如不服本判決，應於收受本判決後十日內向本院提出上訴書狀。
其未敘述上訴理由者並得於提起上訴後十日內向本院補提理由書
狀（均須按他造當事人之人數附繕本）「切勿逕送上級法院」。
　　　　　　　　　　　　　　　　　　書記官  黃全忠
中　　華　　民　　國　　96　　年　　12　　月　　31　　日
附錄本案論罪科刑條文：
槍砲彈藥刀械管制條例第8條第4項：
未經許可，持有、寄藏或意圖販賣而陳列第1項所列槍枝者，處3
年以上10年以下有期徒刑，併科新臺幣700萬元以下罰金。
槍砲彈藥刀械管制條例第12條第4項：
未經許可，持有、寄藏或意圖販賣而陳列子彈者，處5年以下有
期徒刑，併科新台幣300萬元以下罰金。
毒品危害防制條例第4條第1項：
製造、運輸、販賣第一級毒品者，處死刑或無期徒刑；處無期徒
刑者，得併科新臺幣1千萬元以下罰金。
